【裁判字號】    98,訴,1181
【裁判日期】    981130
【裁判案由】    違反毒品危害防制條例
【裁判全文】
臺灣屏東地方法院刑事判決              98年度訴字第1181號
公  訴  人  台灣屏東地方法院檢察署檢察官
被      告  甲○○
上列被告因違反毒品危害防制條例案件，經檢察官提起公訴（98
年度毒偵字第1320號），茲因被告就被訴事實為有罪之陳述，經
告知簡式審判程序意旨，並聽取公訴人及被告之意見後，本院合
議庭裁定由受命法官獨任依簡式審判程序審理，判決如下：
    主  文
甲○○施用第一級毒品，累犯，處有期徒刑拾月。
    事  實
一、甲○○前因施用毒品案件，經本院92年度毒聲字第6 號裁定
    令入勒戒處所施予觀察、勒戒，於民國92年1 月2 日入勒戒
    所執行，因有繼續施用毒品傾向，經本院92年度毒聲字第85
    號裁定令入戒治處所施予強制戒治，92年1 月22日轉入執行
    戒治，嗣經本院93年度毒聲字第184 號裁定停止戒治，所餘
    期間付保護管束，於92年6 月12日出戒治所，轉入執行妨害
    自由案件之有期徒刑，於93年1 月21日戒治期滿（未經撤銷
    停止戒治）執行完畢。又於93年間因連續施用第一級、第二
    級毒品，經本院以93年度訴字第1020號分別判處有期徒刑10
    月、6 月，應執行有期徒刑1 年2 月，嗣經台灣高等法院高
    雄分院94年度上訴字第522 號撤銷改判有期徒刑1 年、10月
    ，應執行有期徒刑1 年8 月。另於94年間犯竊盜罪，經本院
    94年度易字第99號判處有期徒刑10月，經台灣高等法院高雄
    分院94年度上易字第296 號撤銷改判有期徒刑1 年。嗣經同
    院95年度聲字第331 號裁定應執行有期徒刑2 年6 月，於94
    年7 月21日入監，96年2 月15日縮刑假釋出監付保護管束，
    96年9 月21日期滿未經撤銷保護管束而執行完畢。猶不知悔
    改，復於98年6 月1 日的前一週凌晨許，在屏東縣東港鎮○
    ○○ 街82巷27號住處，以注射方式，施用第一級毒品海洛因
    1 次。嗣於同年6 月1 日13時50分許，經其同意至警局接受
    採尿，經警對其採尿送驗，其尿液中檢出嗎啡陽性反應而查
    知上情。
二、案經屏東縣政府警察局東港分局報告台灣屏東地方法院檢察
    署檢察官偵查起訴。
      理  由
一、上揭事實，業據被告甲○○於本院審理時坦承不諱，而被告
    為警所採集之尿液檢體，經送請台灣檢驗科技股份有限公司
    檢驗，結果呈嗎啡陽性反應，有該公司濫用藥物尿液檢驗報
    告1 份在卷可稽。足認被告上開自白顯與事實相符，堪信為
    真實。本件事證明確，被告犯行應可認定。
二、按施用第一級、第二級毒品為犯罪行為，毒品危害防制條例
    第10條定有處罰明文。故施用第一級、第二級毒品者，依前
    揭規定本應科以刑罰。惟基於刑事政策，對合於一定條件之
    施用者，則依同條例第20條、第23條之規定，施以觀察、勒
    戒及強制戒治之保安處分。又毒品危害防制條例於92年7 月
    9 日修正公布，自93年1 月9 日施行，其中第20條、第23條
    將施用毒品之刑事處遇程式，區分為「初犯」及「5 年內再
    犯」、「5 年後再犯」。依其立法理由之說明：「初犯」，
    經觀察、勒戒或強制戒治後，應為不起訴處分或不付審理之
    裁定；經觀察、勒戒或強制戒治執行完畢釋放後，「5 年內
    再犯」者，因其再犯率甚高，原實施之觀察、勒戒及強制戒
    治既已無法收其實效，爰依法追訴或裁定交付審理。至於經
    觀察、勒戒或強制戒治執行完畢釋放後，「5 年後再犯」者
    ，前所實施之觀察、勒戒或強制戒治已足以遮斷其施用毒品
    之毒癮，為期自新及協助其斷除毒癮，仍適用「初犯」規定
    ，先經觀察、勒戒或強制戒治之程式。從而依修正後之規定
    ，僅限於「初犯」及「5 年後再犯」2 種情形，始應先經觀
    察、勒戒或強制戒治程式。倘被告於5 年內已再犯，經依法
    追訴處罰，縱其第3 次（或第3 次以上）再度施用毒品之時
    間，在初犯經觀察、勒戒或強制戒治執行完畢釋放5 年以後
    ，已不合於「5 年後再犯」之規定，且因已於「5 年內再犯
    」，顯見其再犯率甚高，原實施觀察、勒戒或強制戒治，已
    無法收其實效，即應依該條例第10條處罰（最高法院97年9
    月9 日97年度第5 次刑事庭會議決議參照）。被告甲○○前
    因施用毒品案件，經本院92年度毒聲字第6 號裁定令入勒戒
    處所施予觀察、勒戒，於92年1 月2 日入勒戒所執行，因有
    繼續施用毒品傾向，經本院92年度毒聲字第85號裁定令入戒
    治處所施予強制戒治，92年1 月22日轉入執行戒治，嗣經本
    院93年度毒聲字第184 號裁定停止戒治，所餘期間付保護管
    束，於92年6 月12日出戒治所，轉入執行妨害自由案件之有
    期徒刑，於93年1 月21日戒治期滿（未經撤銷停止戒治）執
    行完畢。又於93年間因連續施用第一級、第二級毒品，經本
    院以93年度訴字第1020號分別判處有期徒刑10月、6 月，應
    執行有期徒刑1 年2 月，嗣經台灣高等法院高雄分院94年度
    上訴字第522 號撤銷改判有期徒刑1 年、10月，應執行有期
    徒刑1 年8 月。另於94年間犯竊盜罪，經本院94年度易字第
    99號判處有期徒刑10月，再經台灣高等法院高雄分院94年度
    上易字第296 號撤銷改判有期徒刑1 年。嗣經同院95年度聲
    字第331 號裁定應執行有期徒刑2 年6 月，於94年7 月21日
    入監，96年2 月15日縮刑假釋出監付保護管束，96年9 月21
    日期滿未經撤銷保護管束而執行完畢等情，有台灣高等法院
    被告全國前案紀錄表1 份附卷足憑。被告前因犯施用毒品罪
    ，經觀察、勒戒執行完畢釋放後，5 年內既已再犯施用毒品
    罪，並經依法追訴處罰，縱本次施用毒品之時間，係在前次
    施用毒品經強制戒治執行完畢釋放5 年以後，仍與「5 年後
    再犯」有別，而無毒品危害防制條例第20條第3 項之適用，
    自應依法論科。
三、按海洛因係毒品危害防制條例第2 條第2 項第1 款規定之第
    一級毒品，除法律另有規定者外，不得持有、施用。核被告
    甲○○所為，係犯毒品危害防制條例第10條第1 項之施用第
    一級毒品罪。又被告於93年間因連續施用第一級、第二級毒
    品，經本院以93年度訴字第1020號分別判處有期徒刑10月、
    6 月，應執行有期徒刑1 年2 月，嗣經台灣高等法院高雄分
    院94年度上訴字第522 號撤銷改判有期徒刑1 年、10月，應
    執行有期徒刑1 年8 月。另於94年間犯竊盜罪，經本院94年
    度易字第99號判處有期徒刑10月，再經台灣高等法院高雄分
    院94年度上易字第296 號撤銷改判有期徒刑1 年。嗣經同院
    95 年 度聲字第331 號裁定應執行有期徒刑2 年6 月，於94
    年7 月21日入監，96年2 月15日縮刑假釋出監付保護管束，
    96年9 月21日期滿未經撤銷保護管束而執行完畢等情，有台
    灣高等法院被告全國前案紀錄表1 份附卷足憑。其於5 年以
    內再故意犯本件有期徒刑以上之罪，依刑法第47條第1 項規
    定，應論以累犯，並加重其刑。
四、爰審酌被告曾因施用毒品經送觀察勒戒處所施以勒戒後，仍
    未能戒斷其施用毒品之惡習，足見其陷溺已深，惟因施用毒
    品僅係戕害其自己身心並無加害他人，此次施用毒品次數僅
    1 次，且其犯罪後坦承犯行、態度尚稱良好等一切情狀，量
    處如主文所示之刑。
據上論斷，應依刑事訴訟法第273 條之1第1項、第299 條第1 項
前段，毒品危害防制條例第10條第1 項，刑法第11條前段、第47
條第1 項，判決如主文。
本案經檢察官李秀玲到庭執行職務。
中    華    民    國    98    年    11    月    30    日
                  刑事第二庭  法  官  簡光昌
以上正本證明與原本無異。
如不服本判決應於收受判決後10日內向本院提出上訴書狀，並應
敘述具體理由；其未敘述上訴理由者，應於上訴期間屆滿後20日
內向本院補提理由書（均須按他造當事人之人數附繕本）「切勿
逕送上級法院」。
中    華    民    國    98    年    11    月    30    日
                              書記官  黃佳惠
本案論罪科刑法條：
毒品危害防制條例第10條
施用第一級毒品者，處 6 月以上 5 年以下有期徒刑。
施用第二級毒品者，處 3 年以下有期徒刑。


司法院資訊處製作；財團法人民間司法改革基金會備份。
